臺灣臺南地方法院民事判決　九十一年度訴字第九五二號
　　原　　　告　甲○○
　　被　　　告　乙○○
右當事人間請求侵權行為損害賠償事件，本院判決如左：
　　主　　　文
被告應給付原告新台幣陸萬仟肆佰貳拾貳元。
原告其餘之訴駁回。
訴訟費用由被告負擔十二分之一；餘由原告負擔。
　　事　 　 實
甲、原告方面：
一、聲明：被告應給付原告新台幣（下同）七十九萬零五百七十三元，訴訟費用由被
　　告負擔。
二、陳述：
　(一)被告乙○○於民國九十年九月十五日晚間十時三十分許，駕駛車牌號碼ＵＰ－八
　　八九六號自用小客車，沿台南市○○路○○道，由南往北行駛，途經上開路段與
　　建平七街之交岔路口時，應注意汽車行駛時，駕駛人應注意車前狀況，並隨時採
　　取必要之安全措施，駕駛人駕駛汽車，應遵守道路交通標誌、標線、號誌之指示
　　，閃光黃燈表示「警告」，車輛應減速接近，注意安全，小心通過，及行車速度
　　依標誌該地不得超過每小時五十公里之規定，而客觀上並無不能注意之情事，竟
　　疏於注意，貿然通過該路口，而撞及經過該處之原告，致使原告受有左肩胛骨骨
　　折、左肩峰鎖骨關節脫位之傷害，刑事部分業經鈞院判處被告傷害罪確定，有刑
　　事判決一份可證。
　(二)原告因被告之過失行為，受有如下之損失，爰依侵權行為損害賠償之法則，訴請
　　被告賠償如聲明所示：
　　１醫藥費部分：一萬零五百七十三元。
　　２薪資減少損失：
　　　原告受傷前，原在台南市夜歡大舞廳任職，每日收入三千元，自受傷後，有七
　　　個月無法工作，收入減少六十三萬元【計算式：3000（元）×30（日）×7（
　　　月）＝630000（元）】，被告自應賠償原告此部分之損失。
　　３精神慰撫金部分：
　　　原告受傷後，精神受有莫大刺激，請求被告賠償十五萬元慰撫金，以資慰藉。
　(三)原告係國中畢業，已婚，有兩個小孩，從車禍發生後至今都沒有工作，亦無財產
　　。
　(四)對被告抗辯所為之陳述：
　　對鑑定結果認為原告為肇事主因不為爭執，但被告從原告受傷後只來看過一次，
　　顯見毫無負責之意。原告受傷前每日確實可以領取到三千元至五千元以上不等之
　　薪資，係下班前與會計結清領取，因無扣繳憑單，所以僅以最低之三千元作為計
　　算原告薪資損失之標準。原告受傷後，迄今都沒有工作，還要扶養兩個小孩，被
　　告如有誠意，不應再為否認。強制險部分確已領訖。
三、證據：提出醫療收據十二張、在職證明書及刑事判決各一紙為證。
乙、被告方面：
一、聲明：原告之訴駁回。
二、陳述：
　(一)對原告主張之車禍傷害事實不為爭執。但鑑定結果認為原告為本次車禍之肇事主
　　因，所以原告也要負部分責任。
　(二)醫藥費部分同意照據賠償，但否認原告所為每日有三千元收入之主張，其應就此
　　部分主張為證明。至於鈞院函查結果沒有意見。
　(三)被告係高中畢業，已婚，有一個小孩，以前是自己在做生意，因為做不好所以已
　　經收起來不做，目前沒有工作。
丙、本院依職權調閱本院九十一年度交易字第二三號過失傷害刑事卷宗全卷（含台南
　　市警察局第四分局第六七四號偵查卷宗、臺灣臺南地方法院檢察署九十年度偵字
　　第一二八００號偵查卷、本院九十一年度交易字第二三號刑事卷）；並向財政部
　　台灣省南區國稅局台南市分局函查兩造之財產資料及八十九年度所得稅申報資料
　　；並向臺灣基督長老教會新樓醫院函查原告所受傷勢復原情形為何？須休養多久
　　始能從事一般非勞力性工作？
　　理　　　由
一、本件原告起訴主張：被告乙○○於九十年九月十五日晚間十時三十分許，駕駛車
　　牌號碼ＵＰ－八八九六號自用小客車，沿台南市○○路○○道，由南往北行駛，
　　途經上開路段與建平七街之交岔路口時，應注意汽車行駛時，駕駛人應注意車前
　　狀況，並隨時採取必要之安全措施，駕駛人駕駛汽車，應遵守道路交通標誌、標
　　線、號誌之指示，閃光黃燈表示「警告」，車輛應減速接近，注意安全，小心通
　　過，及行車速度依標誌該地不得超過每小時五十公里之規定，而客觀上並無不能
　　注意之情事，竟疏於注意，貿然通過該路口，而撞及經過該處之原告，致使原告
　　受有左肩胛骨骨折、左肩峰鎖骨關節脫位之傷害，刑事部分業經本院判處被告傷
　　害罪確定，為此依據侵權行為損害賠償之法則，請求被告賠償醫藥費一萬零五百
　　七十三元、薪資損失六十三萬元及精神慰撫金十五萬元。
二、被告則以：對原告主張之車禍傷害事實不為爭執。但鑑定結果認為原告為本次車
　　禍之肇事主因，所以原告也要負部分責任。醫藥費部分同意照據賠償，但否認原
　　告所為每日有三千元收入之主張，其應就此部分主張為證明等語，以為抗辯。
三、經查，原告主張前開遭被告駕車過失撞傷之事實，業據其提出刑事判決一份為證
　　，且為被告所不爭執，並經本院調卷審認屬實，是原告此部分主張自堪信實。
四、按「因故意或過失，不法侵害他人之權利者，負損害賠償責任。」、又「不法侵
　　害他人之身體或健康者，對於被害人因此喪失或減少勞動能力或增加生活上之需
　　要時，應負損害賠償責任。」、又「不法侵害他人之身體、健康、名譽、自由、
　　信用、隱私、貞操，或不法侵害其他人格法益而情節重大者，被害人雖非財產上
　　之損害，亦得請求賠償相當之金額。」，民法第一百八十四條第一項前段、第一
　　百九十三條第一項、第一百九十五條第一項分別定有明文。被告既因己身之過失
　　行為致原告受有傷害，業如前述，則原告依據侵權行為之法律關係請求被告負損
　　害賠償責任，自屬有據。茲將原告請求被告賠償之項目及金額是否應予准許，分
　　述為次：
　(一)醫療費用部分：
　　原告主張其因本件事故受傷住院治療支出醫療費用一萬零五百七十三元之事實，
　　業據其提出收據十二紙為證，且為被告同意賠償，是此部分請求自有理由，應予
　　准許。
　(二)工作損失部分：
　　查原告於九十年九月十五日因頭部外傷、左側肩胛骨骨折、左側肩峰鎖骨關節脫
　　位而入院，並於九十年九月十八日手術，九十年九月二十五日出院，出院至今共
　　計門診複診四次（最後一次為九十年十一月十九日），其復原情形良好，依其所
　　受傷勢，應於術後三個月可從事非勞力性工作，半年至一年才可從事勞力性工作
　　等情，業據本院向臺灣基督長老教會新樓醫院函查在卷，是原告請求被告賠償其
　　七個月無法工作之損失，尚難認為有據，應以三個月為適當。而原告受傷前原在
　　台南市夜歡大舞廳任職之事實，有其提出之在職證明書一件為證，且為被告所不
　　爭執；至原告主張其受傷前每天至少有三千元以上之收入等語，因為被告所否認
　　，原告復無法舉證以實其說，是此部分自難僅憑原告之主張作為計算其損害之依
　　據。本院認應以我國勞工每月基本工資做為計算原告薪資損失之標準。查行政院
　　核定自八十六年十月十六日起至目前我國勞工每月基本工資為一萬五千八百四十
　　元，有台南市政府九十一年二月五日函在卷可參，是原告請求被告賠償其無法工
　　作之損失，本院認為在四萬七千五百二十元【計算式：
　　15840（元）×3（月）＝47520（元）】範圍內，為有理由，應予准許，逾此部
　　分之請求，為無理由，應予駁回。
　(三)精神慰撫金部分：
　　按慰撫金數額之認定，除依被害人所受身體上及精神上痛苦程度及所造成之影響
　　二者予以衡量外，尚須斟酌雙方之身分資力與加害之程度等情予以核定。查原告
　　係國中畢業，已婚，有兩個小孩，自車禍發生後至今尚未有工作，亦無財產，八
　　十九年間受領薪資十七萬四千元；而被告係高中畢業，已婚，有一個小孩，目前
　　沒有工作，有車輛一部，八十九年間利息收入有一千八百四十五元等情，業據兩
　　造分別陳明在卷，並有財政部台灣省南區國稅局台南市分局函附兩造之財產資料
　　表及八十九年間所得稅申報資料在卷可參。本院斟酌上開情狀及原告所受傷勢，
　　認此部份原告請求十五萬元應屬適當，是原告此部份請求，應予准許。
　(四)綜上所述，被告應賠償原告二十萬八千零九十三元。
五、次按，損害之發生或擴大，被害人與有過失者，法院得減輕賠償金額，或免除之
　　，民法第二百十七條第一項定有明文。查本件事故之發生，經臺灣省臺南區車輛
　　行車事故鑑定委員會鑑定結果，認為：甲○○駕駛輕機車，行經設有閃光號誌岔
　　路口，支線道車未讓幹道車先行，為肇事主因，乙○○駕駛小客車，行經設有閃
　　光黃燈號誌岔路口，超速行駛，未注意車前狀況，為肇事次因，有鑑定意見書一
　　紙附於臺灣臺南地方法院檢察署九十年度偵字第一二八００號偵查卷內可稽，且
　　為原告所不爭執，是被告辯稱原告對於本次車禍之發生亦有過失乙節，即堪憑採
　　。本院認原告就本件事故之發生，應負擔百分之六十之過失責任，被告則應負擔
　　百分之四十之過失責任。則原告得請求被告給付之金額為八萬三千二百三十七元
　　【計算式為：208093×40％＝83237（元，元以下四捨五入）】。
六、又保險人依強制汽車責任保險法規定給付之保險金，視為加害人或被保險人損害
　　賠償金額之一部分；加害人或被保險人受賠償請求時，得扣除之。強制汽車責任
　　保險法第三十條定有明文。查本件車禍發生後，業由車號ＵＰ－八八九六號自用
　　小客車之保險人新光產物保險股份有限公司於九十年十月十一日賠付原告一萬九
　　千八百一十五元之事實，業據該公司檢附理賠計算書及匯款回條函覆在卷，且為
　　原告所不爭執，依前開法文所示，此部分金額即視為被告賠償金額之一部份，應
　　從上開原告得請求被告給付之金額中扣除。是扣除後本件被告應給付原告之金額
　　為六萬三千四百二十二元。
七、綜上所述，原告依據侵權行為損害賠償之法律關係，請求被告賠償六萬三千四百
　　二十二元，為有理由，應予准許，逾此所為之請求，為無理由，應予駁回。
據上論結，本件原告之訴為一部有理由，一部無理由，並依民事訴訟法第七十九條但
書，判決如主文。
中　　　華　　　民　　　國　　九十一　　年　　　六　　　月　　二十八　　日
　　　　　　　　　　　　　　　　臺灣臺南地法院民事第三庭
~B法　　　官　張家瑛
右為正本，係照原本作成。
如對本判決上訴，須於判決送達後廿日內向本院提出上訴狀。
中　　　華　　　民　　　國　　九十一　　年　　　七　　　月　　　一　　　日
~B法院書記官　葉東平
